臺灣板橋地方法院刑事判決　　　　　　　96年度易字第2755號
公　訴　人　臺灣板橋地方法院檢察署檢察官
被　　　告　乙○○
上列被告因詐欺案件，經檢察官提起公訴（96年度偵緝字第1985
號），本院判決如下：
    主  文
乙○○幫助意圖為自己不法之所有，以詐術使人將本人之物交付
，累犯，處有期徒刑陸月，如易科罰金，以銀元參佰元折算壹日
；減為有期徒刑參月，如易科罰金，以銀元參佰元折算壹日。
    事　實
一、乙○○前於民國（下同）九十一年間，因違反毒品危害防制
    條例案件，經本院判處有期徒刑一年，後經臺灣高等法院、
    最高法院駁回上訴，於九十二年二月十三日確定，於九十三
    年三月十六日縮刑期滿執行完畢（構成累犯）。乙○○依其
    智識程度，可預見提供自己之帳戶存摺、提款卡等供他人使
    用，可能幫助他人以該帳戶作為收取詐騙被害人所得財物之
    用，竟仍不違背其本意，基於幫助他人詐欺取財之不確定故
    意，於九十五年三月八日向中國信託商業銀行正義分行申請
    補發其前開設之000000000000號帳戶（下稱中
    國信託銀行帳戶）存摺後，於九十五年三月八日起至九十五
    年三月十一日凌晨三時止間之某時點，在不詳地點，將上開
    中國信託銀行帳戶帳戶之存摺、金融卡（含密碼）、印章等
    物，交付予某真實年籍姓名不詳之成年人，以此方式幫助該
    名成年人所屬詐欺集團為詐欺取財之犯行；而取得乙○○上
    開中國信託銀行帳戶之詐欺集團成員，即基於詐欺取財之犯
    意，於九十五年三月十一日凌晨三時許，在網路即時通上偽
    稱「小敏」，佯稱欲與甲○○進行援交，並要求甲○○先行
    匯款確認身分，確認無誤後會將款項返還，致使甲○○陷於
    錯誤，而於當日上午六時二十六分、二十八分，接續二次依
    指示匯款新臺幣（下同）二萬六千元、三萬元至上開乙○○
    之中國信託銀行帳戶內，隨即遭提領一空。嗣經甲○○事後
    發現受騙，始報警查知上情。
二、案經甲○○訴由雲林縣政府警察局斗六分局報請臺灣臺北地
    方法院檢察署檢察官呈請臺灣高等法院檢察署檢察長令轉臺
    灣板橋地方法院檢察署檢察官偵查通緝後，於九十六年七月
    九日自動到案，經臺灣板橋地方法院檢察署檢察官起訴。
    理　由
一、訊據被告乙○○固坦承有開設上開中國信託銀行帳戶，惟矢
    口否認有何幫助詐欺之犯行，辯稱：伊並未將帳戶提供給他
    人使用，也沒有將金融卡密碼告訴他人，伊存摺、金融卡及
    印章都放在一起放在家中遺失云云。惟查：
（一）證人甲○○於網路上遭自稱「小敏」之人，佯稱欲與之進
      行援交，並要求其先行匯款確認身分，確認無誤後會將款
      項返還，致使甲○○陷於錯誤，而於九十五年三月十一日
      上午六時二十六分、二十八分，接續二次依指示匯款二萬
      六千元、三萬元至被告上開中國信託銀行帳戶內，隨即遭
      提領一空之事實，業經證人甲○○於警詢中證述綦詳（證
      人甲○○於警詢中之陳述，雖係被告以外之人於審判外之
      言詞陳述，而屬傳聞證據，惟被告於本院準備程序中詢問
      對上開證據之證據能力之意見時，陳明沒有意見，且迄於
      言詞辯論終結前未就此部分之證據能力聲明異議，應視為
      被告已同意上開證據得作為證據，而本院審酌上開證據非
      屬非法取得之證據，又無證據力明顯過低之情形，依據刑
      事訴訟法第一百五十九條之五規定，證人甲○○之警詢供
      述自有證據能力），並有中國信託商業銀行自動櫃員機轉
      帳交易明細表二件、中國信託商業銀行九十五年四月十一
      日中信銀集作0000000000四０號函附之客戶資
      料、帳戶歷史交易查詢表一件、雲林縣政府警察局斗六分
      局受理人頭帳戶犯罪案件通報單一件在卷足資佐證。
（二）又被告上開中國信託銀行帳戶，曾於九十五年三月八日申
      請掛失補發存摺，但金融卡則無掛失補發紀錄一節，有中
      國信託商業銀行九十六年八月一日中信銀集作字第九六五
      ０六二九三號函一件在卷可稽，而告訴人甲○○則係在九
      十五年三月十一日受詐騙，有如前述，足見告訴人被詐騙
      係在被告申請存摺遺失補發之後。又被告於本院審理中供
      稱存摺補發後均放在家中，至斗六分局打電話通伊去做筆
      錄，才知道存摺遺失云云，惟又稱家中只有伊跟男友同住
      ，男友不知道伊帳戶，家中並沒有遭小偷過云云，是被告
      之帳戶存摺既均放置家中，家中亦未曾有失竊情形，衡情
      其存摺自無憑空消失之理，被告所辯之真實性已然有疑。
      又按使用金融卡領取帳戶內之款項，須操作自動提款機輸
      入正確之密碼，始能順利提領，持有金融卡之人若非得帳
      戶所有人之同意或授權而知悉提款卡之密碼，其欲以隨機
      輸入數字號碼之方式命中正確之密碼而領取款項，以現今
      提款卡密碼設計之精密程度而言，其機率實屬微乎其微，
      故倘如被告所辯其未曾將密碼告知他人云云，則他人如何
      以其金融卡提領款項。從而，被告辯稱：銀行帳戶之存摺
      、提款卡、印章，均係遺失云云，顯與常情相違，委無足
      採甚明。
（三）再者，就取得被告上開帳戶之詐欺集團而言，該詐欺集團
      既利用該帳戶作為收取騙得款項之工具，且確有被害人因
      受騙而匯款至上開帳戶內，衡情該詐欺集團當無可能選擇
      一隨時可能遭帳戶所有人掛失而無法使用之帳戶，作為收
      取款項之用，否則，倘該詐欺集團尚未及實施詐欺犯行，
      甚者已實施詐欺犯行而未及提領詐得款項前，該帳戶所有
      人已先行將帳戶掛失，則該詐欺集團豈非徒勞無功、一無
      所獲？此益徵被告上開銀行帳戶之存摺、金融卡等物，絕
      非詐欺集團竊得或偶然拾得所使用，而係被告自行交付予
      該詐欺集團成員使用無疑。
（四）按於金融機構開設存款帳戶，請領存摺及金融卡一事，原
      係針對個人身分之社會信用而予以資金流通，具有強烈之
      屬人性，而金融帳戶為個人理財之工具，於金融機構申請
      開設存款帳戶亦無任何特殊之資格限制，一般民眾皆可以
      存入最低開戶金額之方式，任意於金融機構申請開設存款
      帳戶，且一人並可於不同之金融機構申請多數之存款帳戶
      使用，此屬眾所周知之事實；是依一般人之社會生活經驗
      ，若見他人不以自己名義申請帳戶，反而向人收集存款帳
      戶供己使用，衡情對於該帳戶是否供不法之使用，當有合
      理之懷疑；被告既係心智成熟之成年人，依其個人之智識
      及經驗，應可預見提供帳戶存摺、金融卡等物供他人使用
      ，有幫助該他人從事詐欺取財犯行之可能；然被告竟仍將
      其上開銀行帳戶之存摺、金融卡等物，均交予他人使用，
      足見被告於主觀上對於其提供帳戶之行為，縱令因而幫助
      他人為詐欺取財之行為，亦不違反其本意，其有幫助詐欺
      取財之不確定故意，至屬灼然。
二、論罪科刑之理由：
（一）刑法新舊法比較之適用：
      按被告行為後，於九十四年二月二日經總統修正公布之刑
      法及刑法施行法，業於九十五年七月一日施行，參酌最高
      法院九十五年五月二十三日刑事庭第八次會議決議意旨，
      新刑法第二條第一項之規定，係規範行為後法律變更所生
      新舊法律比較適用之準據法，於新刑法施行後，應適用新
      刑法第二條第一項之規定，為「從舊從輕」之比較。又修
      正後刑法第三十三條第五款規定：「罰金：新臺幣一千元
      以上，以百元計算之。」，而施行法第一條之一第一項規
      定「中華民國九十四年一月七日刑法修正施行後，刑法分
      則編所定罰金之貨幣單位折算為新臺幣。」第二項規定「
      九十四年一月七日刑法修正時，刑法分則編未修正之條文
      定有罰金者，自九十四年一月七日刑法修正施行後，就其
      所定數額提高為三十倍。但七十二年六月二十六日至九十
      四年一月七日新增或修正之條文，就其所定數額提高為三
      倍」，是被告行為後，刑法分則編定有罰金刑者，無較有
      利於被告。另刑法四十七條有關累犯之規定，修正前規定
      「受有期徒刑之執行完畢，或受無期徒或有期徒刑一部之
      執行而赦免後，五年以內再犯有期徒刑以上之罪者，為累
      犯，加重本刑至二分之一。」，而修正後則規定「受執刑
      之執行完畢，或一部之執行而赦免後，五年以內故意再犯
      有期徒刑以上之罪者，為累犯，加重本刑至二分之一」，
      比較新舊法之結果，行為時之舊法對於被告並無不利。
（二）核被告所為，係犯刑法第三十條第一項、第三百三十九條
      第一項之幫助詐欺取財罪。被告以幫助之意思，參與構成
      要件以外之行為，為幫助犯，應依刑法第三十條第二項規
      定，按正犯之刑減輕之（按修正後刑法第三十條僅為文字
      修正，就其法律規範及刑罰效果並無差異，故無刑法第二
      條第一項規定比較新舊法之問題）。又被告前有如犯罪事
      實欄所載之犯罪科刑及執行情形，有臺灣高等法院被告前
      案紀錄表一件在卷可稽，其於有期徒刑執行完畢後五年內
      ，故意再犯有期徒刑以上刑之本罪，為累犯，應依法加重
      其刑。被告之刑同時有加重及減輕，依法先加後減之。爰
　　　審酌被告提供前揭帳戶供犯罪集團成員使用，助長他人犯
  　　罪，危害財產安全及社會穩定，又增加查緝困難，其犯罪
    　所生之危害非輕，另審酌被告之素行、犯罪之動機、目的
      、手段、犯罪後否認犯行等一切情狀，量處如主文所示之
      刑，並依修正前刑法第四十一條第一項前段規定，諭知易
      科罰金之折算標準（刑法第四十一條第一項有關易科罰金
      標準之規定，已由舊法之銀元一百元、二百元、三百元折
      算一日修正為新台幣一千元、二千元、三千元折算一日，
      經比較新舊法結果，以被告行為時之舊法較有利於被告）
      。末查，被告所犯幫助詐欺罪，犯罪時間在九十六年四月
      二十四日以前，應依中華民國九十六年罪犯減刑條例第二
    　條第一項第三款、第七條、第九條之規定，減其宣告刑二
      分之一，並諭知易科罰金之折算標準。
據上論斷，應依刑事訴訟法第二百九十九條第一項前段，刑法第
二條第一項前段、第三十條第一項、第二項、第三百三十九條第
一項、第四十七條（修正前）、第四十一條第一項前段（修正前
），刑法施行法第一條之一，罰金罰鍰提高標準條例第二條（修
正前），中華民國九十六年罪犯減刑條例第二條第一項第三款、
第七條、第九條，判決如主文。
本案經檢察官陳佳宏到庭執行職務。
中　　華　　民　　國　　96　　年　　12　　月　　20　　日
　　　　　　　　  刑事第十六庭  　審判長法  官  白光華
                  　                    法  官  曾淑娟
                    　                  法  官  楊志雄
右正本證明與原本無異。
如不服本判決應於送達後十日內向本院提出上訴狀。
                            　      　  書記官  張玉如
中　　華　　民　　國　　96　　年　　12　　月　　20　　日
附錄本案論罪科刑法條全文：
刑法第339條第1項
意圖為自己或第三人不法之所有，以詐術使人將本人或第三人之
物交付者，處5年以下有期徒刑、拘役或科或併科1千元以下罰金
。
